【裁判字號】    94,上訴,4110
【裁判日期】    950113
【裁判案由】    毒品危害防制條例
【裁判全文】
臺灣高等法院刑事判決                94年度上訴字第4110號
上  訴  人
即  被  告  甲○○
                      樓之3
上列上訴人因違反毒品危害防制條例案件，不服臺灣臺北地方法
院94年度訴字第990號，中華民國94年11月10日第一審判決（起
訴案號：臺灣臺北地方法院檢察署94年度毒偵字第1814號），提
起上訴，本院判決如下：
    主  文
原判決撤銷。
甲○○連續施用第一級毒品，處有期徒刑捌月。扣案第一級毒品
海洛因壹包（淨重零點貳玖公克）沒收銷燬之、上開包裝袋壹個
沒收。
    事  實
一、甲○○前因施用毒品案件，經臺灣板橋地方法院93年度毒聲
    字第1456號裁定令入勒戒處所觀察、勒戒，因無繼續施用毒
    品之傾向，於民國93年12月2日觀察勒戒執行完畢，並經臺
    灣板橋地方法院檢察署檢察官於93年12月14日以93年度毒偵
    字第3172號不起訴處分確定，仍不知警惕，基於施用第一級
    毒品海洛因、第二級毒品安非他命之概括犯意，自94年1月
    中旬起至同年4月23日上午10時30分許，將第一級毒品海洛
    因放入注射針筒內摻水注射之方式單獨施用；又自94年3月
    中旬起至同年4月22日下午近晚上時，將第一級毒品海洛因
    及第二級毒品安非他命一同置入玻璃球吸食器內，以火燒烤
    後吸嗅所生氣體之方式同時施用多次，其施用地點分別在臺
    北市萬華區青年公園公廁內、臺北市○○區○○街附近友人
    住處內、在臺北市○○街附近、臺北市○○街暗巷內等處。
    嗣於94年4月23日下午5時30分許，在臺北市○○區○○街28
    巷51號前為警查獲，並經警查扣放在其背包內其所有之第一
    級毒品海洛因粉末1包（淨重0.29公克、空包裝重0.18公克
    ）。
二、案經臺北市政府警察局萬華分局移送臺灣臺北地方法院檢察
    署檢察官偵查起訴，經原審依簡式審判程序審理。
    理  由
一、被告甲○○未於本院到庭，惟前已於警詢、偵查及原審對於
    上開事實供承不諱，且被告於為警查獲後所採集之尿液，經
    以氣相層析質譜儀分析法檢驗，呈甲基安非他命及嗎啡（海
    洛因代謝物）陽性反應，有臺灣尖端先進生技醫藥股份有限
    公司濫用藥物檢驗報告在卷可參（見第1814號偵查卷第7頁
    ），又上開查扣之粉末1包，經檢驗含第一級毒品海洛因成
    分（淨重0.29公克、空包裝重0.18公克），有法務部調查局
    94年6月14日調科壹字第020007163號鑑定通知書在卷可稽（
    見第1814號偵查卷第8頁），堪認被告自白與事實相符。
二、被告前因施用毒品案件，經臺灣板橋地方法院93年度毒聲字
    第1456號裁定令入勒戒處所觀察、勒戒，因無繼續施用毒品
    之傾向，於93年12月2日觀察勒戒執行完畢，並經臺灣板橋
    地方法院檢察署檢察官於93年12月14日以93年度毒偵字第
    3172號不起訴處分確定等情，有本院被告前案紀錄表、施用
    毒品案件紀錄表及上開不起訴處分書在卷可參（見第1814號
    偵查卷第39頁）。被告於前開觀察、勒戒執行完畢後五年內
    再為本件犯行，自應依法論科。
三、核被告所為，係犯毒品危害防制條例第10條第1項、第2項施
    用第一級毒品、第二級毒品罪。其先後多次施用第一級毒品
    、第二級毒品之犯行，時間緊接、犯罪構成要件相同，顯係
    基於概括犯意為之，應依連續犯之規定各論以一罪，並均依
    法加重其刑。又其以一施用毒品之行為，同時施用第一級毒
    品及第二級毒品，觸犯二罪名，為想像競合犯，應從一重之
    施用第一級毒品罪處斷。至其持有第一級、第二級毒品之低
    度行為為施用毒品之高度行為吸收，不另論罪。檢察官就被
    告施用第二級毒品部分，雖僅起訴自94年4月上旬至同年4月
    22日之施用犯行，惟其餘施用第二級毒品部分既與已起訴部
    分具前揭裁判上一罪關係，自為起訴效力所及，應併予審究
    。又起訴書指被告所犯施用第一級毒品及第二級毒品罪，犯
    意各別，罪名不同，應分論併罰云云，然被告既供述有同時
    施用第一級毒品及第二級毒品之行為，且無證據證明均個別
    分開施用，自應依被告之供述為有利於被告之認定，認二罪
    間有想像競合關係。
四、原審認被告所犯罪證明確，予以論罪科刑，固非無見。惟查
    ：起訴書係起訴被告自94年1月間至同年4月23日施用第一級
    毒品海洛因、自94年4月上旬至94年4月22日施用第二級毒品
    安非他命。被告則於警詢時供稱：「（最後一次於何時、地
    吸食毒品？）昨（23）日上午10時30分左右在臺北市萬華的
    青年公園公廁內施用毒品」「（最後一次吸食何種毒品？如
    何施用？）我施用一級毒品海洛因，我將一級毒品海洛因放
    入針筒摻水後，注射於右手臂上」（見第1814號偵查卷第16
    頁），於偵查時稱：「（94年4月23日17時30分在東園街是
    否為警查獲海洛因1包？）是」「（最近何時何地吸食？）
    今天早上在青年公園內公廁」（見第2134號偵查卷第10頁）
    、「安非他命是被抓前一天晚上在臺北市○○街附近……吸
    用」（見第1814號偵查卷第42頁），於原審稱：二者最後一
    次一起於94年4月22日下午施用（見原審卷第48頁）、最後
    一次施用時間是94年4月22日（見原審卷第49頁反面）。又
    警詢筆錄之製作時間為94年4月23日18時30分至19時（見第
    1814號偵查卷第14頁），是上開警詢筆錄所指之「昨日」，
    對照偵查所述之時間，應係「今日」之誤，亦即最後一次單
    獨施用海洛因之時間為94年4月23日查獲該日上午。而此參
    被告於查獲當日，經警扣得施用剩餘之海洛因1包，並未扣
    得安非他命，足信其所自白最後一次於查獲該日上午單獨施
    用海洛因之情為可採。據此，被告最後一次單獨施用海洛因
    之時間為94年4月23日上午10時30分許，而最後一次將海洛
    因及安非他命同時放在玻璃球內一起施用之時間為94年4月
    22 日下午近晚上時分。故原判決認定被告最後一次單獨施
    用第一級毒品海洛因之時間、與被告最後一次同時施用第一
    級毒品海洛因及第二級毒品安非他命之時間均為94年4月22
    日，容屬有誤；且就檢察官所起訴94年1月23日最後一次施
    用海洛因之犯行，漏未予以裁判；另於理由內記載：被告至
    94年4月23日之施用第二級毒品安非他命犯行，為起訴效力
    所及，亦有事實認定與理由說明不符之違誤。又被告單獨施
    用第一級毒品之方式，依被告所述係放入注射針筒內摻水注
    射，而非原判決認定之置入玻璃球吸食器內，原判決之認定
    亦有未合。被告上訴，雖無理由，惟原判決既有可議，自應
    由本院予以撤銷改判。
五、爰審酌被告施用毒品戕害自身健康，及其施用之時間、態樣
    、犯後坦承犯行等一切情狀，量處如主文所示之刑。至扣案
    第一級毒品海洛因1包（淨重0.29公克），應依毒品危害防
    制條例第18條第1項前段規定沒收銷燬之，扣案包裝袋1個（
    不含毒品），為被告所有供犯罪所用之物，經被告坦承在卷
    ，依刑法第38條第1項第2款規定宣告沒收。
六、被告經合法傳喚，無正當理由不到庭，爰不待其陳述逕行判
    決。
據上論斷，應依刑事訴訟法第369條第1項前段、第371條、第364
條、第299條第1項前段、毒品危害防制條例第10條第1項、第2項
、第18條第1項前段、刑法第11條、第56條、第55條、第38條第1
項第2款，判決如主文。
本案經檢察官郭弘佑到庭執行職務。
中    華    民    國    95    年    1     月    13    日
                  刑事第三庭審判長法  官  洪光燦
                                  法  官  江振義
                                  法  官  王詠寰
以上正本證明與原本無異。
如不服本判決，應於收受送達後十日內向本院提出上訴書狀，其
未敘述上訴之理由者並得於提起上訴後十日內向本院補提理由書
（均須按他造當事人之人數附繕本）。
                                  書記官  駱麗君
中    華    民    國    95    年    1     月    13    日
附錄：本案論罪科刑法條全文
毒品危害防制條例第10條
施用第 1 級毒品者，處六月以上五年以下有期徒刑。
施用第 2 級毒品者，處三年以下有期徒刑。


司法院資訊處製作；財團法人民間司法改革基金會備份。
